【裁判字號】    94,訴,3007
【裁判日期】    950315
【裁判案由】    毒品危害防制條例
【裁判全文】
臺灣高雄地方法院刑事判決              94年度訴字第3007號
公  訴  人  臺灣高雄地方法院檢察署檢察官
被      告  甲○○
上列被告因違反毒品危害防制條例案件，經檢察官提起公訴（91
年度毒偵字第787 號、886 號、92年度毒偵字第4184號），被告
於本院準備程序中就被訴事實為有罪之陳述，受命法官於聽取當
事人之意見後，本院合議庭裁定改由受命法官獨任以簡式審判程
序審理，判決如下：
    主  文
甲○○連續施用第一級毒品，處有期徒刑柒月，扣案如附表一編
號一、二、四、附表四所示之物，均沒收銷燬之，扣案如附表二
所示之物，沒收之；又連續施用第二級毒品，處有期徒刑月，
扣案如附表三所示之物，均沒收銷燬之；又連續施用第一級毒品
，處有期徒刑柒月，扣案如附表一編號三所示之物，均沒收銷燬
之；又連續施用第二級毒品，處有期徒刑月；應執行有期徒刑
壹年伍月，扣案如附表一、三、四所示之物，均沒收銷燬之，扣
案如附表二所示之物，沒收之。
    犯罪事實及理由
一、犯罪事實：
    甲○○前因施用第二級毒品案件，經本院以89年度毒聲字第
    1556號裁定令入戒治處所施以強制戒治1 年，先於民國89年
    8 月8 日因停止戒治釋放，嗣經撤銷停止戒治，並於90年9
    月20日強制戒治執行完畢，經臺灣高雄地方法院檢察署檢察
    官於90年10月19日，以90年度戒毒偵字第1130號為不起訴處
    分確定。詎甲○○仍不知悛悔、戒除毒癮，於強制戒治執行
    完畢釋放後5 年內，復基於施用第一級毒品海洛因之概括犯
    意，自90年10月30日9 時起，至91年8 月18日10時許止，連
    續在高雄市前金區市○○路229 號華一大飯店501 室及高雄
    市○○區○○路477 號之租屋處等地，以將海洛因摻入香菸
    內吸食之方式，施用第一級毒品海洛因，平均每天施用1 、
    2 次；另基於施用第二級毒品甲基安非他命之概括犯意，於
    上開時、地，以將甲基安非他命置於玻璃球吸食器，於下方
    燒烤，以吸食煙霧之方式，連續施用第二級毒品甲基安非他
    命，平均每天施用3 、4 次，為警分別於91年2 月16日2 時
    許，在高雄市○○區○○路與市中路口查獲，於91年2 月21
    日22時，在高雄市○○區○○路與錦田路口查獲，先經本院
    於91年4 月18日，以91年度毒聲字第2057號裁定應令入戒治
    處所施以強制戒治1 年，迨於91年8 月18日22時15分許，在
    甲○○位於高雄市○○區○○路477 號之租屋處，因上開裁
    定遭通緝而查獲。本院復於92年2 月27日，以92年度毒聲字
    第1237號裁定停止戒治，嗣於92年3 月18日停止戒治出所，
    惟甲○○竟仍不思悔悟，猶未戒除毒癮，基於施用第二級毒
    品甲基安非他命之概括犯意，於保護管束期間內即自92年5
    月8 日某時起，至92年7 月1 日凌晨2 時採尿時起回溯24小
    時內某時止，連續在高雄市港務局35號碼頭廁所、高雄市旗
    津區觀光公園旁及高雄市○○路工地等處，以將甲基安非他
    命置於玻璃球吸食器，於下方燒烤，以吸食煙霧之方式，施
    用第二級毒品甲基安非他命，平均每星期施用1 、2 次；另
    基於施用第一級毒品海洛因之概括犯意，自92年5 月20日13
    時起，至同年7 月1 日凌晨2 時採尿時起回溯24小時內某時
    止，在上開處所，以將海洛因摻入香菸內吸食之方式，連續
    施用第一級毒品海洛因，平均每星期施用1 、2 次，為警分
    別於92年5 月8 日通知到場採集尿液送驗而查獲，並先經本
    院於92年6 月17日，以92年度毒聲字第3843號裁定撤銷停止
    戒治，嗣於92年6 月30日22時29分許，在高雄市三民區○○
    ○路353 號前為警查獲而入所戒治，始知上情，並先後扣得
    如附表所示之物。
二、證據名稱：
  (一)被告甲○○於警詢、偵訊及本院審理中之自白。
  (二)扣案物品、高雄市政府警察局保安警察大隊扣押筆錄、搜索
    筆錄、扣押物品目錄表、高雄縣警察局鳳山分局、搜索、扣
    押筆錄、扣押物品目錄表。
  (三)高雄市政府衛生局煙毒尿液試驗成績書（報告日期：91年2
    月22日，檢體名稱：L 專-098；報告日期：91年3 月4 日，
    檢體名稱：L 專-123；報告日期：91年8 月30日，檢體名稱
    ：0364）。
  (四)高雄市立凱旋醫院煙毒尿液試驗成績書（報告日期：92年7
    月9 日，檢體名稱：L專-92549）。
  (五)臺灣檢驗科技股份有限公司濫用藥物尿液檢驗報告（報告編
    號：KＺ000000000000號）。
  (六)長榮大學確認報告（92年5 月20日，檢體資料：00000000號
    ）。
  (七)法務部調查局鑑定通知書（調科壹字第220013040 號、0000
    00000 號、000000000 號、000000000 號）。
  (八)高雄醫學大學附設中和紀念醫院檢驗報告（報告日期：94年
    9 月27日，報告編號第9409─596 至600 號）。
  (九)臺灣高等法院被告前案紀錄表、臺灣高雄地方法院被告院內
    索引卡紀錄表報表、臺灣高雄地方法院檢察署刑案資料查註
    紀錄表。
  (十)臺灣高雄地方法院檢察署檢察官90年度戒毒偵字第1130號不
    起訴處分書、臺灣高雄地方法院89年度毒聲字第1556號、56
    37 號 、90年度毒聲字第143 號、91年度毒聲字第2057號、
    92年度毒聲字第1237號、3843號裁定書。
三、按毒品危害防制條例業經總統於92年7 月9 日，以華總一義
    字第09200121930 號令修正公布，並自93年1月9日施行。修
    正後之毒品危害防制條例固增列第四級毒品，並將製造、運
    輸、販賣、意圖販賣而持有、以強暴、脅迫、欺瞞或其他非
    法之方法使人施用第四級毒品、引誘他人施用第四級毒品、
    轉讓第四級毒品，明列刑事處罰之規定及修正簡化施用毒品
    者之刑事處遇程序，將原先區分為第1 次犯、5 年後再犯、
    5 年內再犯、或3 犯以上，而異其刑事處遇程序，修正為僅
    區分為初犯、5 年後再犯及5 年內再犯，且強制戒治期間修
    正為6 個月以上，至無繼續強制戒治之必要為止，最長不得
    逾1 年，並配合刪除停止強制戒治付保護管束及延長強制戒
    治等規定。然就同條例第10條有關施用第一、二級毒品之罪
    名及法定刑度，則並無任何變更，亦即並無刑法第2 條第2
    項有關行為後法律有變更，應比較新舊法之問題。而有關前
    開刑事處遇程序，本屬保安處分之性質，依刑法第2 條第2
    項規定，本應適用裁判時之法律，然前開刑事處遇程序之變
    更，攸關行為人是否經檢察官依法追訴及法院論罪科刑，於
    毒品危害防制條例修正公布施行之際，容有適用上之爭議，
    故毒品危害防制條例第35條第1 項明定於該條例修正施行前
    繫屬之施用毒品案件，於修正施行後，適用修正後之規定，
    並於同條第2 項規定第1 項情形，依修正前之規定有利於行
    為人者，適用最有利於行為人之法律，以資區別，並杜爭議
    。而觀諸毒品危害防制條例修正前後，就施用第一、二級毒
    品之罪名及法定刑度，並無任何變更，已如前述，就施用第
    三、四級毒品部分，則未設有處罰明文，且毒品危害防制條
    例第35條規定，復係就施用毒品案件加以規範。顯見，毒品
    危害防制條例第35條規定，係就屬於保安處分性質之刑事處
    遇程序及司法機關應否依修正後毒品危害防制條例第23條第
    2 項規定對施用毒品者追訴、處罰，明文揭櫫從新從輕之原
    則，排除刑法第2 條第2 項有關保安處分從新原則及刑事訴
    訟程序有關程序從新法理之適用。惟此與刑法第2 條第1 項
    所稱之「法律」，係指實體法而言，不及於程序法，係屬二
    事，應有所區別。且被告甲○○係於強制戒治執行完畢釋放
    後，5 年內再犯毒品危害防制條例第10條第1 項之施用第一
    級毒品海洛因及同條第2 項之施用第二級毒品甲基安非他命
    犯行，無論依修正前後之毒品危害防制條例相關規定，均應
    由檢察官逕行提起公訴，自亦無修正後毒品危害防制條例第
    35 條 第2 項所謂依修正前之規定有利於行為人者，適用最
    有利於行為人之法律，而須視刑事處遇程序之結果決定是否
    起訴之情形存在，合先敘明。
四、核被告甲○○(一)自90年10月30日9 時起，至91年8 月18日10
    時許止及(二)自92年5 月20日13時起，至同年7 月1 日凌晨2
    時採尿時起回溯24小時內某時止所為，各係犯毒品危害防制
    條例第10條第1 項施用第一級毒品海洛因罪；(三)自90年10月
    30 日9時起，至91年8 月18日10時許止及(四)自92年5 月8 日
    某時起，至92年7 月1 日凌晨2 時採尿時起回溯24小時內某
    時止所為，各係犯同條第2 項施用第二級毒品甲基安非他命
    罪。被告施用前後持有第一級毒品海洛因及第二級毒品甲基
    安非他命之低度行為，應分別為施用之高度行為所吸收，均
    不另論罪。被告先後多次施用第一級毒品海洛因及第二級毒
    品甲基安非他命之犯行，時間緊接，方法相同，所犯構成要
    件相同之罪名，顯係基於概括犯意反覆為之，均為連續犯，
    應各依刑法第56條之規定以一罪論，並各加重其刑。又其餘
    被告於本院審理中自白施用第一、二級毒品之部分，因與起
    訴部分具有連續犯之裁判上一罪關係，本院自得加以審究，
    併予敘明。被告第2 次所犯施用第一、二級毒品罪之連續犯
    ，乃被告犯第1 罪後經本院令入戒治處所施以強制戒治之治
    療，屆滿3 月後經評估無繼續戒治之必要，復經本院裁定停
    止戒治釋放出所後之犯行，已如上述，是1 、2 罪之間並無
    連續犯之裁判上一罪關係，故所犯上開4 罪，犯意各別、罪
    名有異，應予分論併罰。公訴意旨認被告前後係各自成立一
    個施用第一級毒品罪、施用第二級毒品罪之連續犯，容有誤
    會，併此敘明。爰審酌被告前因施用第二級毒品，經本院裁
    定令入戒治處所強制戒治後，先於89年8 月8 日因停止戒治
    釋放，嗣經撤銷停止戒治，並於90年9 月20日強制戒治執行
    完畢，隨即故態復萌，自次月30日9 時起，至91年8 月18日
    10 時15 分許為警查獲時止，長期連續施用第一、二級毒品
    海洛因不輟，雖經本院於91年4 月18日，以91年度毒聲字第
    20 57 號裁定再送強制戒治，復於92年3 月18日停止戒治出
    所後，然短短1 、2 月內即再次無視於毒品對於自身健康之
    戕害及國家對於杜絕毒品犯罪之禁令，繼續施用第一級毒品
    海洛因及第二級毒品甲基安非他命多次，至本案為警查獲為
    止，其惡性自是非輕，益見前之強制戒治程序絲毫未能斷絕
    其生理成癮性及心理依賴性，本諸施用毒品者之犯罪心態與
    一般刑事犯罪之本質並不相同，且被告係於5 年內再犯毒品
    危害防制條例第10條施用第一級毒品、第二級毒品罪之犯行
    ，依同條例之規定，毋須再經觀察、勒戒及強制戒治之刑事
    處遇程序，為兼顧被告斷絕生理成癮性及心理依賴性之必要
    ，量刑本不宜過輕；惟斟酌被告自本案查獲時，已經本院於
    92年6 月17日，以92年度毒聲字第3843號裁定撤銷停止戒治
    ，自92年7 月1 日起執行殘餘戒治期間至同年11月30日戒治
    期滿釋放，為免刑罰輕重失衡，及參酌被告犯後業已坦承犯
    行，頗具悔意等一切情狀，分別量處如主文所示之刑，並定
    其應執行之刑。扣案如附表一編號一、二、三之海洛因6 包
    及附表四混有第三級毒品愷他命粉末之海洛因22包，均為毒
    品危害防制條例第2 條第2 項第1 款規定之第一級毒品，扣
    案如附表三編號一之甲基安非他命7 包，均為毒品危害防制
    條例第2 條第2 項第2 款規定之第二級毒品；另用以盛裝各
    該管制毒品之外包裝袋，及附表一編號四、附表三編號二所
    示之物，經送驗後分別有海洛因、甲基安非他命之陽性反應
    ，因與各該管制毒品在物理上均難以析離，爰均依毒品危害
    防制條例第18條第1 項前段規定宣告沒收銷燬之。至附表二
    所示之物，為被告所有供或預備供施用毒品之用，業據被告
    供陳在卷，應依刑法第38條第1 項第2 款之規定宣告沒收之
    。
五、依刑事訴訟法第273 條之1 第1 項、第299 條第1 項前段、
    第310 條之2 、第454 條第1 項，毒品危害防制條例第10條
    第1 項、第2 項、第18條第1 項前段，刑法第11條、第56條
    、第38條第1 項第2 款、第51條第5 款、第9 款，判決如主
    文。
中    華    民    國    95    年    3    月    15     日
                  刑事第十一庭  法  官  戰諭威
以上正本證明與原本無異。
如不服本判決，應於判決送達後10日內，向本院提出上訴狀。
中    華    民    國    94    年    3    月    15     日
                                書記官  林佳蓉
附錄本判決論罪之法條：
毒品危害防制條例第10條：
施用第一級毒品者，處六月以上五年以下有期徒刑。
施用第二級毒品者，處三年以下有期徒刑。
附表一：
┌──┬──────┬───┬────────────┐
│編號│名     稱   │數  量│  備         註         │
├──┼──────┼───┼────────────┤
│一  │海洛因      │3包   │含袋重合計14.62 公克，法│
│    │            │      │務部調查局鑑定通知書（調│
│    │            │      │科壹字第220013080號）   │
├──┼──────┼───┼────────────┤
│二  │海洛因      │1包   │含袋重合計 0.27 公克，法│
│    │            │      │務部調查局鑑定通知書（調│
│    │            │      │科壹字第000000000號）   │
├──┼──────┼───┼────────────┤
│三  │海洛因      │2包   │含袋重合計 0.73 公克，法│
│    │            │      │務部調查局鑑定通知書（調│
│    │            │      │科壹字第000000000號）   │
├──┼──────┼───┼────────────┤
│四  │針筒        │1支   │呈海洛因陽性反應，高雄醫│
│    │            │      │學大學附設中和紀念醫院檢│
│    │            │      │驗報告報告編號第9409─60│
│    │            │      │0號                     │
└──┴──────┴───┴────────────┘
附表二：
┌──┬──────┬───┬────────────┐
│編號│名     稱   │數  量│  備         註         │
├──┼──────┼───┼────────────┤
│一  │未使用過之夾│共1138│1138只皆無毒品反應，高雄│
│    │鍊袋（含0號 │只    │醫學大學附設中和紀念醫院│
│    │：10包，1000│      │檢驗報告報告編號第9409─│
│    │只。2號：1包│      │598 號，被告自承為其所有│
│    │88只。3號：1│      │，預備供分裝毒品吸食之用│
│    │包，50只）  │      │，應依刑法第38條第1 項第│
│    │            │      │2 款沒收之              │
└──┴──────┴───┴────────────┘
附表三：
┌──┬──────┬───┬────────────┐
│編號│名     稱   │數  量│  備         註         │
├──┼──────┼───┼────────────┤
│一  │甲基安非他命│ 1包  │驗後毛重 0.8公克，高雄醫│
│    │            │      │學大學附設中和紀念醫院檢│
│    │            │      │驗報告報告編號第9409─59│
│    │            │      │6號                     │
│    │            ├───┼────────────┤
│    │            │ 6包  │驗後毛重29.1公克，高雄醫│
│    │            │      │學大學附設中和紀念醫院檢│
│    │            │      │驗報告報告編號第9409─59│
│    │            │      │7號                     │
├──┼──────┼───┼────────────┤
│二  │綠色挑食器吸│ 1組  │呈甲基安非他命陽性反應，│
│    │管          │      │高雄醫學大學附設中和紀念│
│    │            │      │醫院檢驗報告報告編號第94│
│    │            │      │09─599號               │
└──┴──────┴───┴────────────┘
附表四：
┌──┬──────┬───┬────────────┐
│編號│名     稱   │數  量│  備         註         │
├──┼──────┼───┼────────────┤
│一  │海洛因及 K他│ 22包 │含袋重合計36.38公克，法 │
│    │命混合粉末  │      │務部調查局鑑定通知書（調│
│    │            │      │科壹字第220013040號）   │
└──┴──────┴───┴────────────┘


司法院資訊處製作；財團法人民間司法改革基金會備份。
